臺灣高雄地方法院刑事判決
111年度智易字第3號
公  訴  人  臺灣高雄地方檢察署檢察官
被      告  黃皇明



上列被告因詐欺等案件，經檢察官提起公訴（111年度偵字第925
號），本院判決如下：
    主  文
黃皇明共同犯詐欺取財罪，處有期徒刑陸月，如易科罰金，以新
臺幣壹仟元折算壹日。扣案之仿冒商標之手錶參支均沒收，未扣
案之犯罪所得新臺幣拾肆萬元沒收，於全部或一部不能沒收或不
宜執行沒收時，追徵其價額。
    事  實
一、黃皇明明知商標註冊審定號第00000000號之「BURBERRY」商
    標文字、圖樣，係英商布拜里公司向經濟部智慧財產局申請
    核准在案且仍在商標專用期間內之商標，指定使用於手錶等
    商品，未經前揭商標權人之同意或授權，不得為行銷目的，
    於同一或類似商品，使用相同或近似之商標文字、圖樣，亦
    不得販賣、意圖販賣而持有、輸入該等商品。詎黃皇明竟與
    吳志邦（所涉犯行另經臺灣嘉義地方法院以110年度智易字
    第1號判決判處罪刑確定）共同意圖為自己不法之所有，基
    於詐欺取財及販賣仿冒商標商品之犯意聯絡，由吳志邦於民
    國106年10月間某日至107年3月間，自大陸地區輸入印有仿
    冒上開商標圖樣之手錶後，以每支手錶新臺幣（下同）4,50
    0元至7,000元不等之價格，販售予黃皇明，並約定待黃皇明
    售出手錶後，交付每支300至500元之分紅予吳志邦，而黃皇
    明即於107年3月7日向莊銘凱佯稱上開手錶均為真品，以此
    方式施用詐術，致莊銘凱陷於錯誤，誤信該些手錶為真品，
    而以每支7,000元之價格，先後分2次購入仿冒「BURBERRY」
    商標之手錶共30支。嗣莊銘凱再透過社群網站臉書所申請之
    社團「水兄弟（淼合藝品）」直播平台，以線上直播拍賣方
    式，將所購入之仿冒手錶以每支8,888元至14,800元價格轉
    賣予如附表所示不知情之陳冠宇、郭書宇、黃鈺珊、賴右姍
    、林尚炫、林芯妤、彭淑君及林建芳（莊銘凱所涉犯行另由
    檢察官為不起訴處分）後，再於同年5月26日退回10支手錶
    予黃皇明。陳冠宇於購得仿冒上開商標手錶2支後察覺有異
    ，旋向警察檢舉，經警方持搜索票至莊銘凱之直播處所搜索
    ，扣得仿冒上開商標手錶1支，經警將該等手錶送請鑑定確
    認為仿冒商品，而查悉上情。
二、案經臺灣嘉義地方法院告發經臺灣嘉義地方檢察署檢察官陳
    請臺灣高等檢察署智慧財產檢察分署檢察長移轉臺灣高雄地
    方檢察署檢察官偵查起訴。
    理  由
一、證據能力部分：
    本判決所引用之供述證據（含書面陳述），屬被告以外之人
    於審判外所作之陳述者，公訴人、被告於本院準備程序時，
    均表示同意有證據能力（見本院智易卷第62頁），本院斟酌
    此等供述證據作成時之情況，並無違法不當情事，且認為以
    之作為證據應屬適當，依刑事訴訟法第159 條之5 第1 項之
    規定，得作為證據。至以下所引用之非供述證據，均非人對
    現場情形之言詞描述本身，自無傳聞法則之適用，且無違法
    取得之情形，故亦得作為證據。
二、訊據被告固坦承於上開時間向吳志邦取得手錶後，向莊銘凱
    表示該等手錶均為「BURBERRY」商標之真品而販售予莊銘凱
    之事實，惟矢口否認有何詐欺及販賣仿冒商標商品犯行，辯
    稱：吳志邦跟我說手錶是真品，我也是受害者，我收到地檢
    署傳票才知道手錶是仿冒品云云。經查：
　㈠被告坦承於106年10月間某日至107年3月間，自吳志邦處以每
    支4,500元至7,000元不等之價格，購得印有「BURBERRY」商
    標之手錶，並於107年3月7日由被告向莊銘凱表示該等手錶
    為真品，致莊銘凱陷於錯誤，而以每支7,000元之價格、共
    計販售30支手錶予莊銘凱，嗣於107年5月26日由莊銘凱退回
    10支手錶予被告，被告並與吳志邦約定若將手錶售出會交付
    每支300至500元之分紅予吳志邦之情（見臺灣新北地方檢察
    署108年度偵字第35636號卷第30頁至第32頁，下稱偵一卷；
    本院智易卷第62頁至第63頁、第130頁），此部分與證人即
    共犯吳志邦、證人即被害人莊銘凱證述之情節相符（見臺灣
    嘉義地方法院智易卷第28頁、第160頁，下稱嘉義智易卷；
    偵一卷第10頁至第12頁、第208頁），並有證人莊銘凱提出
    之收據1紙在卷可證（見偵一卷第162頁），此部分事實足堪
    認定。　
　㈡本案被害人莊銘凱購入上開手錶後，即以臉書直播方式販售
    予如附表所示各被害人、告訴人，而被害人陳冠宇向證人莊
    銘凱購買上開有「BURBERRY」商標之手錶2支後，懷疑非真
    品而提供該等手錶並向警方報案之情，此有證人莊銘凱之證
    述、證人即莊銘凱之受僱人黃靖惠之證述、附表所示各證人
    即被害人、告訴人之警詢證述以及臉書頁面、購買清單各1
    紙、證人陳冠宇與小幫手黃小蕙之對話紀錄4紙、手錶清單
    及價格資料4紙、證人郭書宏、黃鈺珊、賴右姍、林尚炫、
    林芯妤、彭淑君、林建芳之貨運宅配單、及證人郭書宏、賴
    右姍、林尚炫、林芯妤、彭淑君之手錶照片在卷可參（見偵
    一卷第12頁、第20頁至第23頁、第74頁至第76頁、第80頁至
    第93頁、第97頁至第141頁、第208頁），而堪認定。且經警
    方於107年6月20日至證人莊銘凱之臉書直播處所搜索，扣得
    有「BURBERRY」商標之手錶1支，連同被害人陳冠宇提供之
    手錶共3支送交鑑定，由商標權人英商布拜里公司授權之香
    港商薈萃商標協會有限公司（下稱薈萃商標公司）鑑定確認
    均為仿冒商標之物品，此有107年6月20日之搜索扣押筆錄、
    扣押物品目錄表、扣案物照片、現場照片、扣押物品相片對
    照表、授權委任狀、智慧局商標檢索系統之商標單筆詳細報
    表、香港商薈萃商標協會有限公司於107年10月31日出具之
    鑑定證明書、查扣物品市值估價表在卷可證（見偵一卷第14
    6頁至第148頁、第155頁、第158頁至第161頁、第56頁至第6
    1頁），又證人莊銘凱證稱販售之手錶均係向被告所購入等
    語（見偵一卷第208頁）。是本案被告販售予證人莊銘凱之
    手錶為仿冒商標商品之事實，足堪認定。
　㈢被告辯稱其主觀上認為所販售予證人莊銘凱之手錶為「BURBE
    RRY」商標之真品，否認有詐欺取財或販賣仿冒商標商品之
    故意，故本案所應審究者為，被告是否明知該等手錶為仿冒
    商標商品，仍告知莊銘凱為真品並販售予莊銘凱？
　⒈自被告與共犯吳志邦之臉書及微信通訊軟體對話紀錄，可見
    共犯吳志邦向被告表示可提供許多廠牌之手錶（見偵一卷第
    168頁），且共犯吳志邦於對話中曾提供12張不同手錶之照
    片給被告觀看，經被告詢問「這些都是正品還是？」，共犯
    吳志邦回答「正品只有阿瑪尼、CK、MK、跟AP」、「其他都
    是高仿」之情（見偵一卷第171頁），而證人吳志邦於本院
    審理中證稱：此12張照片中有「BURBERRY」的手錶等語（見
    本院智易卷第125頁），足見共犯吳志邦已明確告知其所提
    供之「BURBERRY」手錶係仿品而非真品。況且，於通訊軟體
    對話紀錄時間107年1月17日時，被告詢問「保卡寫壞能在拿
    嗎」，共犯吳志邦回答「可以」、「限戰馬」之情（見偵一
    卷第176頁），而證人吳志邦於本院審理中證稱：我賣給被
    告的「BURBERRY」手錶就是俗稱的戰馬，正牌手錶保固卡通
    常只有一張，不見的話正常不能補，我說保卡可以再拿是大
    陸那邊可以修理錶，幫他做售後服務，如果寫壞，我可以再
    拿一張卡給他寫等語（見本院智易卷第127頁），而自共犯
    吳志邦之證述可知，共犯吳志邦亦明確知悉真品手錶之保固
    卡僅有一張，不能補發，其所提供之戰馬即「BURBERRY」手
    錶之保固卡係大陸那邊提供售後服務，故可提供不只一張保
    固卡，顯見共犯吳志邦所稱之保固卡絕非「BURBERRY」商標
    權人所提供，而係來源不明之大陸廠商提供之保固，被告當
    可從此情節明確知悉共犯吳志邦所提供之「BURBERRY」手錶
    係不明大陸廠商所製造，並非「BURBERRY」商標權人授權製
    造之真品。再者，於通訊軟體對話紀錄時間107年1月19日時
    ，共犯吳志邦向被告表示「直接跟客人說，台灣的阿瑪尼或
    巴寶莉，我們有客人拿去換電池不提驗貨，專櫃看到機芯從
    未說是假貨，如果單方面拿錶在那邊比對絕對不可能判定是
    真是假，也可以叫客人去蝦皮標一隻800的阿瑪尼來看看什
    麼是假貨（按原文並無標點符號，為閱讀方便由本院加註逗
    號）」等語（見偵一卷第177頁），自上開共犯吳志邦之說
    明可知，此段敘述係指導被告如何向買錶之客人保證手錶為
    真品，強調臺灣專櫃無法判斷手錶之真假，且共犯吳志邦先
    前售出之手錶給臺灣專櫃單純換電池而不檢驗、從未認定是
    假貨之情，然而若共犯吳志邦售出之手錶確實為「BURBERRY
    」商標權人之真品，共犯吳志邦大可直接說明手錶購自品牌
    原廠、係屬真品即可，實無批評臺灣專櫃無法辨別手錶真假
    ，甚至將手錶與「一隻800」之低價錶相提並論之必要，反
    而足徵共犯吳志邦上開敘述之真意為強調其所提供之手錶相
    較於「一隻800」之低價錶，係屬「高級仿冒品」，與真品
    之外觀極為相似，並藉由評論臺灣專櫃無辨別真假之能力，
    彰顯「高級仿冒品」不會被專櫃認出非真品。是共犯吳志邦
    面對消費者之提問，雖未坦承其提供之手錶「非屬真品」，
    卻也只能以「不會被發現是假貨」來誘騙消費者購買，被告
    自共犯吳志邦上開說明即可明確知悉共犯吳志邦所提供之手
    錶均屬仿冒品而非真品，被告辯稱不知該等手錶非真品云云
    ，顯然可疑。
　⒉又關於「BURBERRY」商標手錶之真品市價，依薈萃商標公司
    鑑價扣案仿冒「BURBERRY」商標手錶，真品市價每支約2萬5
    ,000元，此有查扣物品市值估價表在卷可證（見偵一卷第61
    頁），而證人即共犯吳志邦於本院審理中證稱：印象中「BU
    RBERRY」手錶真品市價要2、3萬元等語（見本院智易卷第12
    7頁）。再對照本案共犯吳志邦自大陸地區購得本案手錶之
    價格為4,500元至7,000元，此價格僅為薈萃商標公司鑑定之
    真品實際市價約五分之一至四分之一，且共犯吳志邦亦知悉
    真品之實際價格範圍，則本案手錶之取得成本如此低廉，被
    告亦可從此情節判斷該等手錶絕非「BURBERRY」商標權人授
    權之真品。是被告辯稱不知本案手錶非真品云云，顯為臨訟
    卸責之詞，不足採信。　
　⒊至於證人即共犯吳志邦在本院審理中改口證稱：我賣「BURBE
    RRY」手錶給被告時，有告知這些手錶是正品。我與被告的
    臉書訊息是剛開始跟被告接觸的時候，是還沒跟被告合作之
    前的事情。後面我賣貨給被告的時候，有跟被告說是正品等
    語（見本院智易卷第122頁至第126頁）。然而細譯被告提出
    其與共犯吳志邦之臉書及微信通訊軟體對話紀錄，時間從10
    6年10月1日起至107年2月13日之間，且於107年2月13日之對
    話內容可見共犯吳志邦指定特定地點要被告去取貨之情形（
    見偵一卷第186頁），證人吳志邦並於其被訴涉犯詐欺取財
    及商標法之臺灣嘉義地方法院案件（下稱嘉義前案）審理中
    供稱：手錶是分批給被告，106年10月時就開始給被告，到1
    07年2月陸陸續續給他等語（見嘉義智易卷第160頁），是該
    等對話內容之時間已包含被告與共犯吳志邦開始實際交易後
    之情形，然而該等對話紀錄中全無共犯吳志邦向被告保證提
    供之「BURBERRY」商標手錶為正品之內容（見偵一卷第167
    頁至第187頁），是證人吳志邦於本院審理中此部分之證述
    顯與客觀之對話紀錄不符。況且證人即共犯吳志邦於嘉義前
    案審理中明確供稱：我沒有向被告說手錶是真的或正品，我
    只有說驗不過可以退。我在賣手錶給被告之前，已經明確說
    我賣的是仿冒商標的手錶等語（見臺灣嘉義地方法院智簡卷
    第29頁、第31頁，下稱嘉義智簡卷；嘉義智易卷第26頁、第
    157頁），堪認共犯吳志邦於本院審理中係因當場面對被告
    ，而故為維護被告之證述，此部分證述不足採信。　
　⒋綜上，被告向共犯吳志邦取得本案手錶時，已明知該等手錶
    均為仿冒「BURBERRY」商標，仍向被害人莊銘凱佯稱為真品
    並販售，致被害人莊銘凱陷於錯誤而交付價金，此部分事實
    已足認定。　
　㈣被告坦承與共犯吳志邦約定待被告售出手錶後會給予共犯吳
    志邦紅利等語，此事實已認定如前，雖證人吳志邦於本院審
    理中證稱：我們口述講好是這樣，但後面我沒收到錢等語（
    見本院智易卷第125頁），然被告與共犯吳志邦既已事先談
    妥待被告售出手錶後，以此方式分配利潤，則被告與共犯吳
    志邦均明知該等手錶為仿冒商標商品，卻仍由被告以佯稱為
    真品之方式銷售牟利，被告與共犯吳志邦確實有以此方式共
    同獲利之主觀犯意聯絡，而由被告實際下手實施對證人莊銘
    凱施用詐術以及交付手錶、收取對價之詐欺以及販賣仿冒商
    標商品犯行之構成要件行為，事後共犯吳志邦未實際獲得紅
    利僅係共犯之間利益分配之問題，不影響渠等事前之犯意聯
    絡。是被告與共犯吳志邦係屬詐欺取財及販賣仿冒商標商品
    之共同正犯無疑。
　㈤綜上所述，被告本案犯行均堪認定，應予依法論科。　　　
三、論罪科刑之法律適用：
　㈠核被告所為，係犯刑法第339條第1項之詐欺取財罪及商標法
    第97條之非法販賣侵害商標權之商品罪。被告意圖販賣而由
    共犯吳志邦自大陸地區輸入仿冒商標商品，以及意圖販賣而
    持有仿冒商標商品之低度行為，均為販賣之高度行為所吸收
    ，不另論罪。
  ㈡共犯吳志邦所輸入之仿冒商標手錶，由被告於相隔甚近之時
    間内，前後施以詐術出售予被害人莊銘凱2次之行為，時間
    緊接，方式相同，顯係基於向同一被害人施以詐術而取得財
    物之犯意接續而為，且侵害法益相同，各行為之獨立性極為
    薄弱，依一般社會健全觀念難以強行分離 ，應視為數個舉
    動之接續施行，合為包括之一行為予以評價，僅論以一罪。
    又被告以一販賣行為同時觸犯上開詐欺取財及非法販賣侵害
    商標權商品二罪名，為想像競合犯，應從一重之詐欺取財罪
    論處。
  ㈢被告與共犯吳志邦就上開犯行有犯意聯絡、行為分擔，應論 
    以共同正犯。
　㈣爰以行為人之責任為基礎，審酌商標有使消費者辨識商品及
    服務來源，不使產生混淆誤認之功用，進而有建立企業及商
    品形象之功能，企業經營者因而投入大量資金及商品行銷以
    維護其商標，被告為圖不法利益，明知共犯吳志邦輸入之手
    錶為仿冒商標商品，仍佯稱真品販售予莊銘凱，致不知情之
    莊銘凱在網路上以直播方式販售予其他消費者，不僅造成消
    費者受詐欺而有財產損失，亦使商標權人蒙受銷售損失，以
    及民眾對商品價值判斷形成混淆，令商標權人合法商品之信
    譽與品質受質疑，破壞我國致力於智慧財產權保護之國際聲
    譽。又被告犯後仍否認犯行，本案係由共犯吳志邦與莊銘凱
    和解並賠償，此有調解筆錄、臺灣嘉義地方法院電話紀錄表
    各1紙在卷可證（見嘉義智簡卷第79頁至第80頁、第93頁）
    。惟念被告前無因案受刑之執行紀錄，素行尚佳，有臺灣高
    等法院被告前案紀錄表在卷可參，兼衡被告本案售出仿冒商
    標商品之數量、詐欺所得金額、被告自述之教育程度、家庭
    經濟狀況（見本院智易卷第151頁）等一切情狀，量處如主
    文所示之刑，並諭知易科罰金之折算標準。
四、沒收部分：
  ㈠107年6月20日為警搜索扣案之手錶1支以及證人陳冠宇提供予
    警方之手錶2支，均為侵害商標權之物品，應依商標法第98
    條之規定，不問屬於犯罪行為人與否，均予宣告沒收。
　㈡被告販賣仿冒商標手錶予證人莊銘凱共獲得對價14萬元（計
    算式：20支×7,000元＝14萬元），此為被告本案之犯罪所得
    ，並未扣案，且無證據證明分配予共犯吳志邦，應依刑法第
    38條之1 第1 項前段、第3 項之規定宣告沒收，並於全部或
    一部不能沒收或不宜執行沒收時，追徵其價額。
據上論斷，應依刑事訴訟法第299 條第1 項前段，判決如主文。
本案經檢察官蘇聰榮提起公訴，檢察官李佳韻到庭執行職務。
中　　華　　民　　國　　111 　年　　6 　　月　  23　　日
                  刑事第十五庭審判長法　官  方錦源
                                    法  官  陳彥霖 
                                    法  官  都韻荃
以上正本證明與原本無異。
如不服本判決應於收受送達後20日內向本院提出上訴書狀，並應
敘述具體理由；如未敘述上訴理由者，應於上訴期間屆滿後20日
內向本院補提理由書（均須按他造當事人之人數附繕本）「切勿
逕送上級法院」。
中　　華　　民　　國　　111 　年　　6 　　月　　23　　日
                   　　　　　　　　 書記官  王芷鈴　　
附錄本案論罪科刑法條：
刑法第339條
意圖為自己或第三人不法之所有，以詐術使人將本人或第三人之
物交付者，處五年以下有期徒刑、拘役或科或併科五十萬元以下
罰金。
以前項方法得財產上不法之利益或使第三人得之者，亦同。
前二項之未遂犯罰之。
商標法第97條
明知他人所為之前二條商品而販賣，或意圖販賣而持有、陳列、
輸出或輸入者，處一年以下有期徒刑、拘役或科或併科新臺幣五
萬元以下罰金；透過電子媒體或網路方式為之者，亦同。

附表：
編號 被害人/ 告訴人 購買時間（民國） 購買商品名稱、數量 價格（新臺幣） 1 陳冠宇 107年3月23日 手錶2支 24,000 2 郭書宏 107年3月初 手錶1支 12,000 3 黃鈺珊 107年3月間 手錶1支 8,888 4 賴右姍 107年3月初 手錶1支 10,000 5 林尚炫 107年3月中 手錶1支 14,800 6 林芯妤 107年3月中 手錶1支 10,000 7 彭淑君 107年3月14日 手錶1支 11,000 8 林建芳 107年3月中 手錶1支 13,000